【裁判字號】    98,訴,882
【裁判日期】    981014
【裁判案由】    侵權行為損害賠償
【裁判全文】
臺灣高雄地方法院民事判決               98年度訴字第882號
原      告  戊○○
被      告  丙○○
訴訟代理人  甲○○
            乙○○
上列當事人間請求侵權行為損害賠償事件，經本院刑事庭移送前
來（97年度審交簡附民字第32號），本院於民國98年9 月23日言
詞辯論終結，判決如下：
    主  文
被告應給付原告新臺幣柒拾參萬肆仟零柒拾參元及自民國九十七
年五月一日起至清償日止，按週年利率百分之五計算之利息。
原告其餘之訴駁回。
訴訟費用由被告負擔百分之十八，餘由原告負擔。
本判決關於原告勝訴部分，於原告以新臺幣貳拾肆萬伍仟元供擔
保後得假執行。但被告如以新臺幣柒拾參萬肆仟零柒拾參元為原
告預供擔保後免為假執行。
原告其餘假執行之聲請駁回。
    事實及理由
壹、程序方面
一、本件被告經合法通知，無正當理由而未於言詞辯論期日到場
    ，核無民事訴訟法第386 條各款所列情形，爰依原告之聲請
    ，由其一造辯論而為判決。
二、按訴狀送達後，原告不得將原訴變更或追加他訴，但擴張或
    減縮應受判決事項之聲明者，不在此限，民事訴訟法第255
    條第1 項第3 款定有明文。查本件原告起訴時，其請求之金
    額為新臺幣（下同）1,397,268 元及法定遲延利息，嗣於民
    國98年2 月26日具狀將請求金額中本金部分追加為1,401,55
    6 元，復於同年9 月23日以言詞將請求金額中本金部分追加
    為4,063,011 元，經核應屬擴張應受判決事項之聲明，揆諸
    前揭法條規定，原告上開訴之變更，與法尚無不合。
貳、實體方面
一、原告主張：被告於民國96年5 月15日7 時許，在駕駛車號9S
    -0350 號自用小客車，沿高雄市楠梓區○○○路由南往北方
    向行駛，行經該路與水管路之交岔路口時，竟無視前方交通
    號誌為紅燈，即未停車直接右轉，而與適騎乘車號KM5-639
    號機車由西往東方向行駛於水管路慢車道之原告發生碰撞，
    致原告人車倒地，受有右鎖骨骨折及右脛骨骨折等傷害（下
    稱系爭傷害），原告因此支出醫療費用48,158元，其他醫事
    費用48,540元，出院後往返醫院與住所間之車程費用47,300
    元，且因傷生活無法自理，自96年5 月15日起至同年7 月20
    日止，委請朋友即訴外人林龍財全日看護，支出看護費122,
    000 元，又無法工作1 年，以平均每月薪資52,964元計算，
    工作薪資損失共計635,568 元，並因右踝關節失能，請求賠
    償勞動能力減損2,661,445 元，另原告因本件車禍身心受創
    ，故請求慰撫金50萬元，以上共計4,063,011 元。爰依侵權
    行為之法律關係，請求被告賠償損害。並聲明：(一)被告應給
    付原告4,063,011 元，及自起訴狀繕本送達之翌日即97年5
    月1 日起至清償日止，按年息5%計算之利息。(二)願供擔保，
    請准宣告假執行。
二、被告未於言詞辯論期日到庭陳述，據其於準備程序到場及書
    狀所為之聲明及陳述則以：其並無紅燈右轉情事，對於車禍
    之發生並無過失，即便被告有過失，原告就事故發生亦與有
    過失。而就賠償金額方面，原告請求之其他醫事費用並未證
    明其必要性，且原告所提出之計程車車資單據地點皆為甲仙
    至燕巢或甲仙至臺南，而其係居住於高雄市楠梓區，該些單
    據無法證明係原告就診之必要車資，又原告無法證明其有看
    護必要，應不能請求看護費用，且即便可請求，原告係由親
    友看護，屬平日看護，金額應要減少，再者，原告請求工作
    薪資損失，並未提出其須休養1 年，以及被扣薪1 年之證據
    ，況原告請求工作薪資損失即便有理由，亦應扣除原告該期
    間擔任看顧倉庫之所得。又被告業已墊繳原告於義大醫院之
    醫療費用41,246元，應予扣除等語，以資抗辯，並聲明：(一)
    原告之訴及假執行之聲請均駁回。(二)如受不利判決，願供擔
    保請准宣告免為假執行。
三、兩造爭執及不爭執事項：
（一）不爭執部分：
   1.兩造於前揭時地發生車禍，致原告受有系爭傷害。
   2.被告刑事責任部分，經本院刑事庭審理後，依過失傷害罪，
     以97年度審交簡字第420 號判處有期徒刑2 月確定。
   3.被告業已幫原告支付原告於義大醫院之醫療費用41,246元。
   4.原告之全日看護費用每日為1,800 元及原告平均每月薪資
     為52,964元。
   5.原告尚未領取強制汽車責任保險金。
（二）爭執部分：
   1.被告對本件車禍發生有無過失？原告有無與有過失？
   2.被告若有過失，原告得請求之金額為若干？
四、得心證之理由
（一）被告就本件事故之發生是否應存有過失，原告是否與有過
      失：
      按因故意或過失，不法侵害他人之權利者，負損害賠償責
      任；汽車、機車或其他非依軌道行駛之動力車輛，在使用
      中加損害於他人者，駕駛人應賠償因此所生之損害，民法
      第184 條第1 項前段、第191 條之2 前段分別定有明文。
      次按汽車行駛至交岔路口，其行進、轉彎，應遵守燈光號
      誌或交通警察之指示，道路交通安全規則第102 條第1 項
      第1 款亦訂有明文。查本件車禍發生當時，原告車輛行駛
      之高雄市○○區○○路由東往西方向號誌為綠燈，業據現
      場目擊證人丁○○到庭結證其係同時看到車禍與燈號，當
      時水管路之燈號為綠燈等語明確，而證人丁○○係掃街車
      駕駛正於斯時執行勤務，以之與兩造並無任何關係，且其
      正值勤中，亦於事發後攔住被告，其證言自無偏頗之虞而
      得採信。足見當時被告行進方向之號誌為紅燈，被告辯稱
      其未紅燈右轉云云尚不可採。又被告當時駕駛自用小客車
      沿高雄市楠梓區○○○路由南往北方向行駛，行經該路與
      水管路之交岔路口，其右轉自應注意遵守燈光號誌，復依
      事故發生當時天候為晴，日間自然光線，無障礙物，視距
      良好，管制號誌正常，有交通事故調查報告表附於偵查卷
      內可證（見偵查卷第6155號影卷第12頁），被告並無不能
      注意之情事，竟疏未注意其行徑方向號誌為紅燈，貿然右
      轉以致肇事，其有過失，自堪認定。被告之過失行為致發
      生本件車禍，原告因而受有系爭傷害，其所受之傷害與被
      告之過失間自有相當因果關係。從而，原告請求被告負侵
      權行為之損害賠償責任，自屬有據。再者，原告當時行進
      方向之號誌既為綠燈，則其具有路權，就事故之發生自無
      與有過失，被告抗辯原告與有過失，應不可採。
（二）原告依法得請求被告損害賠償之數額：
      按不法侵害他人之身體或健康者，對於被害人因此喪失或
      減少勞動能力或增加生活上之需要時，應負損害賠償責任
      ；不法侵害他人之身體、健康、名譽、自由、信用、隱私
      、貞操，或不法侵害其他人格法益而情節重大者，被害人
      雖非財產上之損害，亦得請求賠償相當之金額，民法第19
      3 條第1 項、第195 條第1 項前段分別定有明文。本件被
      告乃因上開過失致原告受有前述之傷害，而應負侵權行為
      之損害賠償責任，則原告自得依上開規定請求被告予以賠
      償，茲審酌原告所得請求之各項金額如下：
    1.醫療費用部分：
      本件原告主張其因傷於財團法人義大醫院（下稱義大醫院
      ）、郭宗正診所、愛生診所、顏威裕診所及郭醫事檢驗所
      共支出醫療費用48,158元，又於洪崇傑中醫診所、成光醫
      事放射所、瑞鴻損傷推拿復健中心（下稱瑞鴻復健中心）
      整復、桂元中藥行等支出其他醫事費用48,540元等情，業
      據其提出收據為證（見本院卷第44至67頁），而查：
   （1）原告自96年5 月15日因本件事故而急診住院（96年5 月
        15日至5 月24日），出院後迄於96年6 月21日之門診花
        費，其自付額部分共計支出45,638元，此有義大醫院門
        診收據副本、住院收據副本、急診收據副本、門診收據
        等件在卷可稽（見本院卷第49至58頁），被告雖爭執此
        些收據無法證明係原告因車禍而就醫之費用，惟此些收
        據副本及收據均係被告發生車禍即96年5 月15日以後之
        就診收據，且與義大醫院98年3 月30日義醫字第098005
        03號函附之原告病歷（見本院卷第75至113 頁）相符，
        被告抗辯自無可採。至被告抗辯業已幫原告支付原告於
        義大醫院之醫療費用41,246元，原告並不爭執，自應將
        此部分之請求扣除，則原告所得請求之金額應為4,392
        元。
   （2）原告96年5 月24日出院後，亦有至郭宗正診所、愛生診
        所、顏威裕診所就醫，並至郭醫事檢驗所、成光醫事放
        射科為放射線攝影照片，共計支出2,820 元，亦有門診
        收據及收據在卷可證（見本院卷第44至68頁、第59頁）
        ，被告雖抗辯前揭收據無法證明原告就醫之原因，亦無
        法證明原告前往檢驗所與醫事放射科檢驗原因。然此些
        收據均係車禍發生後原告就醫所取得，時間尚屬密接，
        又原告係於96年5 月24日始自義大醫院出院，以其所受
        傷勢之嚴重，自不可能認定其於出院後即已恢復，此觀
        諸上開醫療費用明細所載其於出院後之96年6 月至97年
        5 月間仍多次至義大醫院門診治療即明，且原告因此次
        車禍所受之系爭傷害為骨折之傷害，自需以相關放射線
        攝影照片作為醫療上輔助，是本項支出均屬必要，被告
        抗辯洵不足採。
   （3）原告主張於出院後復至鴻瑞損傷推拿復健中心（下稱鴻
        瑞中心）進行整復，共計支出34,300元乙節。經查原告
        因本件事故受有系爭傷害，而原告於出院未久後，即為
        整復費用34,300元之支出，有收據2 紙附卷可稽（見本
        院卷第60至61頁），則此項費用應係本件事故傷害所支
        出，又核以原告之傷勢為骨傷，依一般社會通念，民俗
        療法之推拿整復對骨傷之治癒，有一定之療效，是原告
        此部分之主張，應堪採信。
   （4）原告主張其於上開傷害自義大出院後，亦至洪崇傑中醫
        診所治療，因而支出醫療費用890 元乙節，有收據在卷
        可證（見本院卷第67頁），而被告固質此與系爭傷害之
        關連云云，惟依上開收據所示，原告係於96年9 月13日
        起至9 月15日止至該診所為治療，則以原告之傷勢，其
        時應未恢復，已如前述，又中醫治療對於肢體之復健調
        養有一定之效用，自不得否定其對原告之傷害存有療效
        ，是原告支出之上開中醫費用，應認仍屬醫療上所必要
        之支出，原告此部分之主張，洵屬可信。
   （5）原告主張其購買中藥、沐福力錠共計支出13,050元云云
        ，並提出收據為證（見本院卷第62至66頁），惟原告究
        係購買何中藥、為何療用亦均未見說明，本院自無法判
        定該藥物對其傷勢存有療效，而其就此支出之必要性或
        有效性亦無法提出相當之證明，是原告主張支出上開費
        用係醫療所必要之支出，尚非可採。
    2.增加生活上需要之費用部分：
   （1）原告因系爭傷害於96年5 月15日入院，並行骨折復位手
        術加鈦合金特殊鋼板固定手術，於96年5 月24日出院，
        至少需3 個月右腳不可踩地，且自受傷起8 週內需他人
        全日看護，之後4 週可改由他人協助生活，有義大醫院
        上開函文及診斷證明書可證（見本院卷第74頁、偵查卷
        第6615號影卷第17頁），是原告應為全日看護期間應有
        8 週，其後即96年7 月10日至20日則僅需為半日看護，
        而原告受傷後固係由其友人林龍財代為照顧起居而非另
        僱看護，但親友看護所付出之勞力，並非不能評價為金
        錢，且原告亦因而支出每日1,800 元之看護費用，有收
        據1 紙在卷可證（見本院卷第129 頁），而現行看護行
        情為全日每日2,000 元、半日每日1,000 元，則原告請
        求全日看護每日1,800 元應可採信，是原告因此受有看
        護費之損失應為111,800 元（8 ×7 ×1800+11 ×1000
        ）。
   （2）原告主張其於前往就診期間，計支出26次往返計程車車
        資共47,300元乙節，業據其提出計程車收費證明單為證
        （見附民卷第30至39頁）。被告則抗辯原告既居住在高
        雄市楠梓區，其所提出之計程車車資單據地點皆為甲仙
        至燕巢或甲仙至臺南，與本件應無關連云云，惟原告主
        張其於高雄市楠梓區之住家係位於3 樓，其又受有系爭
        傷害，無法行走，因此至甲仙老家休養等情，有戶籍謄
        本2 紙在卷可證，復為被告所不爭執，則原告既係在甲
        仙調養傷勢，其所提出之前開車資單據自可為本件認定
        之佐證。又查，原告確於96年5 月24日出院，於96年6
        月1 日、6 月29日、7 月27日、8 月24日及10月17日前
        往義大醫院就診，於同年9 月13日至15日前往洪崇傑中
        醫診所就診，並於96年5 月28日至6 月20日間及同年6
        月25日至7 月21日間在鴻瑞復健中心接受整復等情，亦
        有上開收據等件附卷足憑，是原告於上開各期間之就診
        依上所述既均為本件傷後之醫療行為，又原告係至高雄
        縣甲仙鄉休養，由此至遠在燕巢山區之義大醫院、高雄
        楠梓區之洪崇傑中醫診所或臺南市鴻瑞復健中心而言，
        其除自行開車、騎車或搭乘計程車外，現實上並無便利
        之大眾運輸系統可資利用，而原告既係系爭事故之受害
        者，復受有右腳骨折之傷害，自無苛求其應忍受不便以
        儘量減少加害者之被告支出之理者，故以受害者之原告
        就醫之便，其搭乘計程車往返兩地，依情自屬合理，則
        原告因上開就診、手術往返而支出共39,000元車資，確
        屬增加生活上需要之支出且亦相當，應可採信。又原告
        提出之計程車收費證明單中，96年7 月5 日、7 月26日
        、8 月3 日、8 月9 日等日之支出並無就診記錄，應非
        必要，其此部分之主張尚不可採。
    3.勞動能力損失
   （1）原告主張其於事發時原任職於廢水公司，所領月薪為52
        ,964 元 ，而其因傷病不能工作期間為1 年，應計有63
        5,568 元之薪資損失乙節，固據其提出95年各類所得扣
        繳暨免扣繳憑單為證（見附民卷第40頁），被告則以應
        扣除原告該期間所得等語為辯。經查，原告骨折癒合所
        需期間約1 年，此期間內無法從事原工程搬重物之工作
        ，有義大醫院上開函文在卷可證，是原告既係因傷重而
        無法繼續從事原有工作，其請求傷後至復原期間無法擔
        任原工作所受之薪資損失自屬有據，惟原告於車禍後1
        年期間內仍有自公司領取薪資，共計領取約394,697 元
        （計算式：23300+24332+29414+25836+25662+29836+31
        578+27116+19828+27584+26039+33590+33456+15972+21
        154 ＝394697），有鎮源營造有限公司之薪轉資料在卷
        可證（見本院卷第149 至163 頁），則此部分自難認原
        告受有損害，應予扣除，是原告此部分僅得請求240,87
        1 元（計算式：000000 -000000＝240871）。
   （2）原告主張其因本件事故而致右踝關節失能，業已減損其
        勞動能力，並提出義大醫院出具之勞工保險失能診斷書
        為證（見本院卷第196 頁）。惟原告所受之骨折傷勢已
        治癒，該傷勢所致之勞動能力減損應不嚴重，有義大醫
        院98年8 月26日義醫字第09801475號函在卷可證（見本
        院卷第189 頁），且被告因本次事故所受之系爭傷害係
        右鎖骨骨折及右脛骨骨折，有前揭義大醫院診斷證明書
        及病歷在卷可憑，右踝關節並非受傷部位，則原告是否
        因本次車禍致右踝關節失能而減損其勞動能力，尚屬有
        疑，原告復無其他舉證以實其說，其此部分之主張洵難
        採信。
    4.精神慰撫金部分：
      原告因上該事故乃受有系爭傷害而住院接受骨折復位手術
      加鈦合金特殊鋼板固定手術，其出院後需3 個月右腳不可
      踩地，而其所受傷害需時1 年始得痊癒，是原告既因系爭
      車禍受傷而須忍受身體痛苦及住院之治療，其精神上自應
      受有痛苦可堪認定，而原告係海軍通訊電子學校畢業，從
      事廢水處理工作，名下有1 輛汽車及1 筆土地，被告則為
      中原大學畢業，現於工程公司任職，名下有2 輛汽車、3
      棟房屋、2 筆土地及5 筆投資等情，此有稅務電子閘門財
      產所得調件明細表附卷足憑（見本院卷第10至25頁），並
      為兩造所不爭執，則本院審酌兩造之身分、地位、經濟能
      力，並原告所受傷勢等一切狀況，認原告請求之非財產上
      損害50萬元尚屬過高，應以30萬元較為適當，其逾此部分
      應不予准許。
五、綜上所述，原告依民法侵權行為之規定，請求被告給付734,
    073 元，為有理由，應予准許。其逾此部分之請求，則無理
    由，應予駁回。
六、兩造均陳明願供擔保，分別聲請宣告假執行及免為假執行，
    就原告勝訴部分，均核無不合，爰分別酌定相當之擔保金額
    准許之。至原告敗訴部分，其假執行之聲請，即失所附麗，
    應予駁回。
七、據上論結，本件原告之訴為一部有理由，一部無理由，依民
    事訴訟法第385 條第1 項前段、第79條、第390 條第2 項，
    第392 條第2 項，判決如主文。
中    華    民    國    98    年    10    月    14    日
                  民事第四庭  審判長法  官  黃宏欽
                                    法  官  楊淑珍
                                    法  官  楊淑儀
上為正本係照原本作成。
如不服本判決，應於送達後20日內，向本院提出上訴狀並表明上
訴理由，如於本判決宣示後送達前提起上訴者，應於判決送達後
10日內補提上訴理由書（須附繕本）。
中    華    民    國    98    年    10    月    14    日
                                    書記官  王資惠


司法院資訊處製作；財團法人民間司法改革基金會備份。
